臺灣臺南地方法院民事判決
109年度訴字第1160號
原      告  楊金璋
訴訟代理人  劉善羚
被      告  郭重明
參  加  人  第一產物保險股份有限公司

法定代理人  李正漢
訴訟代理人  王治鑑
上列當事人間請求侵權行為損害賠償事件，原告就本院109年度
交簡字第1194號刑事過失傷害案件（下稱刑案）提起附帶民事訴
訟，經本院刑事庭以109年度交簡附民字第81號裁定移送前來，
本院於民國109年11月26日言詞辯論終結，判決如下：
    主      文
一、被告應給付原告新臺幣（下同）558,548元，及自109年5月1
    9日起至清償日止，按週年利率5%計算之利息。
二、原告其餘之訴駁回。
三、訴訟費用由被告負擔50%，餘由原告負擔。
四、本判決於原告以187,000元供擔保後，得假執行。但被告如
    以558,548元為原告預供擔保，得免為假執行。
五、原告其餘假執行之聲請駁回。
六、參加費用1,000元由參加人負擔。 
    事實及理由
一、按訴狀送達後，原告不得將原訴變更或追加他訴。但擴張或
    減縮應受判決事項之聲明者，不在此限，民事訴訟法第255
    條第1 項第3 款定有明文。本件原告原起訴聲明請求：被告
    應給付原告1,382,838元，及自起訴狀繕本送達之翌日起至
    清償日止按週年利率5%計算之利息。嗣原告於本院審理中，
    變更聲明如後述（見本院訴字卷第215頁），核屬減縮應受
    判決事項之聲明，揆諸前開規定，應予准許。
二、原告主張：被告於108年9月14日上午11時許，駕駛車號00-0
    000號自用小客車，沿臺南市北區和緯路2段機慢車優先道由
    東往西方向行駛，行經該路段與育德三街之交岔路口欲右轉
    至育德三街時，本應注意汽車行駛至交岔路口，轉彎車應禮
    讓直行車先行，而依當時天候晴、日間自然光線、柏油路面
    、乾燥、無缺陷、道路無障礙物、視距良好等情，客觀上並
    無不能注意之情事，被告竟疏未注意及此即貿然右轉，適原
    告騎乘車號000-000號普通重型機車（下稱系爭機車）同向
    行駛在右，雙方因煞避不及而碰撞肇事，致原告人車倒地，
    受有左側跗蹠關節脫臼骨折、左側遠端鎖骨骨折之傷害，並
    使原告因此罹患冠心症至臺南市立安南醫院－委託中國醫藥
    大學興建經營（下稱安南醫院）治療，其所騎乘之系爭機車
    亦因而毀損，被告過失不法侵害原告之身體健康權及財產權
    ，致原告受有下列損害：㈠原告認為強制汽車責任保險可申
    請部分：國立成功大學醫學院附設醫院（下稱成大醫院）醫
    療費用8,471元、住院6天每日1,500元之費用合計9,000元、
    24日之看護費用28,800元、安南醫院針灸費用1,910元、購
    買輪椅費用7,550元、就診交通費1,800元，合計58,101元；
    ㈡至安南醫院治療冠心症之醫療費用184,617元、維新診所醫
    療費用2,500元，合計187,117元；㈢至安南醫院治療冠心症
    之就診交通費3,200元、至維新診所之就診交通費1,300元，
    合計4,500元；㈣專人看護3個月之看護費用90,000元（含上
    開看護費用28,800元）；㈤6個月無法工作、以每月基本工資
    23,800元計算之薪資損失142,800元；㈥系爭機車修理費29,6
    00元；㈦精神慰撫金600,000元，總計1,112,118元，爰依侵
    權行為之法律關係請求被告賠償等語，並聲明：㈠被告應給
    付原告1,112,118元，及自起訴狀繕本送達被告之翌日起至
    清償日止，按週年利率5%計算之利息；㈡願供擔保，請准宣
    告假執行。
三、被告及參加人則以：
（一）被告對其過失不法侵害原告之身體健康權及財產權，導致
      原告受有左側跗蹠關節脫臼骨折、左側遠端鎖骨骨折之傷
      害，系爭機車亦因而毀損之事實不爭執，但否認原告所罹
      患之冠心症與本件車禍有相當因果關係。
（二）就原告主張其因本件車禍所受損害部分：
    ⒈原告認為強制汽車責任保險可申請部分：原告已請求3個月
      之看護費用90,000元，自不得再請求24日之看護費用28,8
      00元；住院6天每日1,500元之費用合計9,000元部分，係
      強制汽車責任保險關於自行負擔之病房費差額每日上限，
      並非原告所受損害，原告車禍後入住健保病房，並無自行
      負擔之病房費差額，自無此部分損害；而安南醫院針灸費
      用1,910元部分，依原告所提出之收據總金額僅1,710元，
      短少200元；其餘原告主張之成大醫院醫療費用8,471元、
      購買輪椅費用7,550元、維新診所醫療費用2,500元、就診
      交通費1,800元，均無爭執。
    ⒉對維新診所之醫療費用2,500元及交通費1,300元不爭執，
      但被告否認原告所罹患之冠心症與本件車禍有關，故就至
      安南醫院治療冠心症之醫療費用184,617元及就診交通費3
      ,200元認為非屬原告因本件車禍所受之損害。
    ⒊就原告主張其因本件車禍所受傷害需專人看護3個月，支出
      90,000元之看護費用之事實不爭執，但原告應不得再請求
      24日之看護費用28,800元。
    ⒋同意以每月基本工資23,800元計算不能工作之薪資損失，
      惟原告車禍發生後5個月已達法定強制退休年齡，故僅能
      計算5個月之不能工作薪資損失。
    ⒌機車修理費29,600元應折舊計算。
    ⒍原告請求之精神慰撫金過高。
（三）本件車禍發生時被告正進行右轉彎，而原告係自人行道上
      騎乘系爭機車於路邊起駛，故原告有行駛於人行道上、未
      禮讓行進中之車輛優先通行及未注意車前狀況之過失，其
      對本件車禍之發生亦與有過失。
（四）並聲明：⒈原告之訴駁回；⒉如受不利判決，願供擔保，請
      准宣告免為假執行。
四、得心證之理由：
    原告主張被告過失不法侵害原告導致原告受有左側跗蹠關節
    脫臼骨折、左側遠端鎖骨骨折之傷害之事實，為被告所不爭
    執，惟就原告主張其罹患之冠心症與本件車禍有關，及就原
    告損害之計算部分，被告則有爭議，並以前詞置辯，被告復
    抗辯原告就本件車禍之發生與有過失，故本件兩造有爭執之
    處在於：㈠原告所罹患之冠心症與本件車禍有無相當因果關
    係？㈡原告因本件車禍所受之損害為何？㈢被告就本件車禍之
    發生是否與有過失？茲分述如下：
（一）原告所罹患之冠心症與本件車禍有相當因果關係：
    ⒈按相當因果關係乃由「條件關係」及「相當性」所構成，
      必先肯定「條件關係」後，再判斷該條件之「相當性」，
      始得謂有相當因果關係，該「相當性」之審認，必以行為
      人之行為所造成之客觀存在事實，為觀察之基礎，並就此
      客觀存在事實，依吾人智識經驗判斷，通常均有發生同樣
      損害結果之可能者，始足稱之；若侵權之行為與損害之發
      生間，僅止於「條件關係」或「事實上因果關係」，而不
      具「相當性」者，仍難謂該行為有「責任成立之相當因果
      關係」，或為被害人所生損害之共同原因（最高法院最高
      法院101年度台上字第443號判決意旨參照）。
    ⒉查被告固抗辯原告所罹患之冠心症與本件車禍無相當因果
      關係云云，惟經本院函詢安南醫院結果，安南醫院覆以：
      冠心症不是因車禍所造成。…但此次（108.10.21到本院初
      診）主訴胸痛卻有可能是車禍所引發的併發症，因為冠心
      症之發作，除原有冠狀動脈血管阻塞，需加外在環境（如
      車禍），誘發斑塊崩解而引發胸痛」等語，有該院109年9
      月3日安院醫事字第1090004977號函檢送之醫師回覆函文
      相關說明1件在卷可按（見本院訴字卷第165至167頁）。
      可知若非有本件車禍撞擊引發原告血管內斑塊崩解，原告
      當不致罹患冠心症，即客觀上在與本件相同車禍撞擊原有
      冠狀動脈血管阻塞症狀之被害人之同一情況下，均可能發
      生該被害人罹患冠心症之結果，揆諸上開說明，應認原告
      所罹患之冠心症與本件車禍有關。
（二）原告因本件車禍所受之損害額為558,548元：
    ⒈原告認為強制汽車責任保險可申請部分，原告得主張之損
      害為19,531元：
      原告主張其因本件車禍所受傷害受有支出成大醫院醫療費
      用8,471元、住院6天每日1,500元之費用合計9,000元、24
      日之看護費用28,800元、臺南市立安南醫院針灸費用1,91
      0元、購買輪椅費用7,550元、就診交通費1,800元，合計5
      8,671元部分，其中：
      ⑴原告就其主張住院6天每日1,500元之費用合計9,000元部
        分，並未提出任何單據證明其有此部分支出之損害，故
        其主張其受有此部分損害，自屬無據。
      ⑵被告就原告主張其因本件車禍所受傷害需專人看護3個月
        ，受有支出90,000元之看護費用已不爭執，原告自不得
        再重複請求24日之看護費用28,800元。
      ⑶被告就安南醫院針灸費用1,910元部分抗辯其中有200元
        之醫療費用未付收據等語，此部分為原告同意扣除（見
        本院訴字卷第215頁），故原告得請求之安南醫院針灸
        費用為1,710元。
      ⑷其餘原告所主張成大醫院醫療費用8.471元、購買輪椅費
        用7,550元、就診交通費1,800元部分，被告均無爭執，
        堪認屬實。
      ⑸總此，原告此部分損害合計為19,531元【計算式：1,710
        ＋8,471＋7,550＋1,800＝19,531】。
    ⒉原告主張其因本件車禍至安南醫院治療冠心症之醫療費用1
      84,617元、維新診所醫療費用2,500元；及至安南醫院治
      療冠心症之就診交通費3,200元、至維新診所之就診交通
      費1,300元，均為原告因本件車禍所受之損害，以上合計1
      91,617元：
      ⑴原告主張其因本件車禍受有支出至維新診所之醫療費用2
        ,500元及就診交通費1,300元之損害，為被告所不爭執
        （見本院訴字卷第104、191頁），原告主張其受有此部
        分損失，自屬有據。
      ⑵就原告主張其至安南醫院治療冠心症之醫療費用184,617
        元及就診交通費3,200元部分，被告固抗辯與本件車禍
        無關，惟原告所罹患之冠心症與本件車禍有相當因果關
        係之事實，業經認定如前，自應認此部分亦屬原告因本
        件車禍所受之損害。
      ⑶總此，原告上述損害合計為191,617元【計算式：184,61
        7＋2,500＋3,200＋1,300＝191,617】。
    ⒊原告主張其因本件車禍所受傷害需專人看護3個月，支出看
      護費用90,000元之事實，為被告所不爭執（見本院訴字卷
      第216頁），原告受有此部分損失，亦堪認定。
    ⒋原告主張其因本件車禍6個月無法工作、受有以每月基本工
      資23,800元計算之薪資損失142,800元部分，被告就原告
      不能工作6個月固無爭執，惟抗辯：原告車禍發生後5個月
      已達法定強制退休年齡，故僅能計算5個月之不能工作薪
      資損失等語。惟查，原告為43年4月13日生，於本件車禍1
      08年9月14日發生時已65歲5月1日，已超過強制退休年齡
      ，難認有薪資收入存在，被告上開抗辯係誤算原告年齡，
      惟其意旨係表示若超過強制退休年齡應無薪資收入存在；
      而原告除提出其台南市理燙髮美容業職業工會勞保薪資證
      明及其自營之欣芝美容院薪資證明外（見本院訴字卷第81
      、83頁），並無提出其他證據證明其有薪資收入存在，本
      院自難認其確實受有此部分損害。
    ⒌機車修理費29,600元均為零件費用，折舊後原告此部分之
      損害為7,400元：
      ⑴按物被毀損時，被害人除得依民法第196條請求賠償外，
        固不排除民法第213條至第215條之適用。惟修復費用以
        必要者為限，如係以新品換舊品，應予折舊（最高法院
        77年度第9次民事庭會議決議㈠及82年度台上字第892號
        判決意旨參照）。查系爭機車為100年12月出廠，有系
        爭機車行照影本1件存卷可考（見本院訴字卷第89頁）
        ，揆諸上開說明，修復系爭機車所需之零件費用自應折
        舊計算，而原告提出修復系爭機車之小呂車業行維修中
        記錄單之記載（見本院交簡附民字卷第75頁），本件修
        理費用均為零件費用，該金額自應全部折舊計算。
      ⑵依行政院所頒固定資產耐用年數表及固定資產折舊率表
        ，機械腳踏車之耐用年數為3年，依平均法計算其折舊
        結果（即以固定資產成本減除殘價後之餘額，按固定資
        產耐用年數表規定之耐用年數平均分攤，計算折舊額）
        ，每年折舊率為3分之1，並參酌營利事業所得稅查核準
        則第95條第6項規定「固定資產提列折舊採用平均法、
        定率遞減法或年數合計法者，以1年為計算單位；其使
        用期間未滿1年者，按實際使用之月數相當於全年之比
        例計算之；不滿1月者，以月計」，系爭機車自出廠日1
        00年12月，迄本件車禍發生時即108年9月14日，已使用
        超過3年，惟既仍能使用，應認其尚耐用，應以耐用年
        數最後1年即第3年計算其殘值，則零件扣除折舊後之修
        復費用估定為7,400元【計算方式：1.殘價＝取得成本÷(
        耐用年數＋1)即29,600÷(3+1)≒7,400（小數點以下四捨
        五入）；2.折舊額＝(取得成本－殘價)×1/（耐用年數）×
        （使用年數）即(29,600－7,400)×1/3×（3+0/12）≒22,2
        00（小數點以下四捨五入）；3.扣除折舊後價值＝（新
        品取得成本－折舊額）即29,600－22,200＝7,400】。
    ⒍原告得請求之精神慰撫金以250,000元為妥適： 
      ⑴按慰藉金之賠償須以人格權遭遇侵害，使精神上受有痛
        苦為必要，其核給之標準固與財產上損害之計算不同，
        然非不可斟酌雙方身分資力與加害程度，及其他各種情
        形核定相當之數額；又非財產上損害之慰撫金數額，究
        竟若干為適當，應斟酌兩造身分、地位及經濟狀況，俾
        為審判之依據（最高法院51年台上字第223號判例及86
        年度台上字第511號判決意旨參照）。
      ⑵查被告本件侵權行為，已侵害原告之身體健康權，原告
        精神上自受有痛苦，依據民法第195條之規定請求被告
        賠償非財產上之損害，即屬有據。又原告因本件車禍受
        有左側跗蹠關節脫臼骨折、左側遠端鎖骨骨折之傷害，
        並使原告因此罹患冠心症，精神上所受之痛苦非輕，斟
        酌兩造稅務電子閘門財產所得調件明細表所示之經濟狀
        況，審酌本件車禍之發生經過及兩造之身分、地位等各
        種情形，認原告請求之非財產上損害應以250,000元為
        當，逾此部分之主張，即非適宜。
    ⒎綜合上述，原告因本件車禍所受之損害額為558,548元【計
      算式：19,531＋191,617＋90,000＋7,400＋250,000＝558,548
      】。
（三）原告就本件車禍之發生並無過失：
    ⒈按損害之發生或擴大，被害人與有過失者，法院得減輕賠
      償金額或免除之，民法第217 條第1 項定有明文。此項規
      定之目的，在謀求加害人與被害人間之公平，故在裁判上
      法院得以職權減輕或免除之（最高法院85年台上字第1756
      號判例意旨參照）。
    ⒉被告固抗辯：本件車禍發生時被告正進行右轉彎，而原告
      係自人行道上騎乘系爭機車於路邊起駛，故原告有行駛於
      人行道上、未禮讓行進中之車輛優先通行及未注意車前狀
      況之過失，其對本件車禍之發生亦與有過失云云。惟本件
      車禍發生時，原告已騎乘系爭機車「在被告所駕駛之汽車
      前方」由東向西「直行」在臺南市北區和緯路2段「路肩
      」，被告所駕車輛係原告之後方車，且原告並非行駛在人
      行道上，亦已非起駛之狀態，有現場監視錄影畫面翻拍照
      片4張及被告行車記錄器影像翻拍照片4張存卷可憑（見刑
      案警卷第30至33頁），原告自無過失存在，此經本院囑託
      臺南市車輛行車事故鑑定委員會鑑定結果，亦為相同之認
      定，有該會南鑑0000000案鑑定意見書1件存卷可憑（見本
      院訴字卷第175至176頁），是被告上開所辯，亦屬無據。
（四）末按給付無確定期限者，債務人於債權人得請求給付時，
      經其催告而未為給付，自受催告時起，負遲延責任。其經
      債權人起訴而送達訴狀，或依督促程序送達支付命令，或
      為其他相類之行為者，與催告有同一之效力；遲延之債務
      ，以支付金錢為標的者，債權人得請求依法定利率計算之
      遲延利息；應付利息之債務，其利率未經約定，亦無法律
      可據者，週年利率為5%，民法第229條第2項、第233條第1
      項前段、第203條分別定有明文。本件原告請求被告給付
      侵權行為損害賠償部分，並無給付之確定期限，揆諸上開
      說明，被告應自起訴狀繕本送達或受催告時始負遲延責任
      。而本件原告請求被告給付之起訴狀係於109年5月18日送
      達被告，有本院送達證書1件附卷可考（見本院交簡附民
      字卷第77頁），則被告應自起訴狀繕本送達翌日即109年5
      月19日起始負遲延責任。據此，原告請求前開金額應自10
      9年5月19日起至清償日止，按週年利率5%計算之法定遲延
      利息，為有理由，應予准許。
五、綜上所述，原告基於侵權行為之法律關係請求被告賠償如主
    文第1項所示之金額，為有理由，應予准許，逾此部分之請
    求，則無理由，應予駁回。
六、本件事證已明，兩造其餘攻擊防禦方法及所提證據，經斟酌
    後，核與本件之結論，不生影響，爰不一一論列，附此敘明
    。
七、兩造陳明願供擔保，聲請宣告假執行及免為假執行，經核原
    告勝訴部分，合於法律規定，爰分別酌定相當之擔保金額宣
    告之：原告其餘假執行之聲請，因訴之駁回而失所依據，不
    予准許。
八、訴訟費用負擔之依據：民事訴訟法第79條、第86條第1項前
    段。
中　　華　　民　　國　　109 　年　　12　　月　　18　　日
                  民事第一庭  法  官  游育倫
以上正本係照原本作成。
如不服本判決，應於送達後20日內，向本院提出上訴狀並表明上
訴理由（須附繕本）。如委任律師提起上訴者，應一併繳納上訴
審裁判費。 
中　　華　　民　　國　　109 　年　　12　　月　　25　　日
                              書記官  林彥丞